【裁判字號】    97,監,398
【裁判日期】    971226
【裁判案由】    改定禁治產人監護人
【裁判全文】
臺灣高雄地方法院民事裁定               97年度監字第398號
聲  請  人  丙○○
相  對  人  乙○○○
上聲請人聲請改定禁治產人甲○○之監護人事件，本院裁定如下
：
    主  文
聲請駁回。
聲請費用新臺幣壹仟元由聲請人負擔。
    理  由
一、本件聲請意旨略以：禁治產人甲○○前經本院以民國96年度
    禁字第171 號民事裁定宣告為禁治產人，其監護人則依民法
    第1111條之規定，由其母即相對人乙○○○任之。茲因禁治
    產人甲○○之父方昭仁於96年1 月3 日死亡，相對人與禁治
    產人甲○○同為繼承人，均有繼承權，不得擔任禁治產人甲
    ○○之監護人，聲請人業經親屬會議選定為禁治產人之監護
    人，爰提出本件聲請，聲請改定聲請人為監護人。
二、按禁治產人之監護人，依左列順序定之：1 配偶。2 父母。
    3 與禁治產人同居之祖父母。4 家長。5 後死之父或母以遺
    囑指定之人，民法第1111條第1 項定有明文。次按，為禁治
    產人之最佳利益，法院得依禁治產人、檢察官、當地社會福
    利主管機關，或其他利害關係人之聲請，就其三親等內旁系
    血親尊親屬、社會福利主管機關、社會福利機構或其他適當
    之人改定為監護人，並得指定監護之方法，此參之民法第
    1113條第1 項準用同法第1094條第2 項之規定自明（最高法
    院90年度臺抗字第658 號裁定、臺灣高等法院暨所屬法院96
    年法律座談會民事類提案第7 號研討結果，均認法院得依民
    法第1113條第1 項準用同法第1094條第2 項規定，改定禁治
    產人之監護人，可資參照）。
三、經查，法律上並無同為繼承人者，即不得任監護人之明文。
    聲請人主張禁治產人甲○○之父方昭仁於96年1 月3 日死亡
    ，相對人與禁治產人甲○○同為繼承人，均有繼承權之事實
    ，縱或屬實，相對人亦無不得擔任禁治產人甲○○之監護人
    之情事，聲請人主張相對人不得擔任禁治產人甲○○之監護
    人，聲請本院改定其為監護人云云，自不足採。次查，禁治
    產人甲○○平日均由相對人照顧，業據相對人於本院訊問陳
    述在卷，為聲請人所不爭執，足見由相對人為禁治產人甲○
    ○之監護人，對於禁治產人甲○○應無不利之情事。且禁治
    產人與監護人同為繼承人時，禁治產人之監護人仍可為禁治
    產人之法定代理人，就被繼承人之遺產，辦理公同共有之繼
    承登記，此參之高雄縣仁武地政事務所97年12月9 日仁地所
    一字第0970011342號函文之記載自明，有上開函文1 份在卷
    可按，足見縱令禁治產人甲○○與相對人同為繼承人，相對
    人仍可為禁治產人甲○○之法定代理人，就被繼承人之遺產
    ，辦理公同共有之繼承登記，對於禁治產人甲○○而言，亦
    無不利之情事。從而，本件既無證據證明為禁治產人甲○○
    之最佳利益，有改定聲請人為監護人之必要，聲請人聲請本
    院改定其為監護人，於法尚有未合，應予駁回。
四、依非訟事件法第21條第1 項、第24條第1 項，民事訴訟法第
    95條、第78條，裁定如主文。
中    華    民    國    97    年    12    月    26    日
                  家事法庭  法  官  伍逸康
如對本裁定抗告須於裁定送達後10日內向本院提出抗告狀。
正本係照原本作成。
中    華    民    國    97    年    12    月    26    日
                            書記官  蔡淑貞


司法院資訊處製作；財團法人民間司法改革基金會備份。
